# 可变对价和应付客户对价的区别

提问人：Ryan_q 时间：2022-12-01 09:58:54
@chenyiwei，陈版主：
如题，关于可变对价和应付客户对价区别解释：
某公司销售货物时约定未来会进行折扣，折扣方式如下：
1 、现金返还
2 、经销商下次拿货时可以使用折扣额度抵消应收账款
问题：
上述对于 1 、现金返还是否视为一项金融负债 借：主营业务收入 贷：其他应付款
上述对于 2 、抵扣权利是否视为一项额外购买选择权，借：主营业务收入 贷：合同负债 ，下次拿货使用折扣时，借：合同负债 贷：主营业务收入
问题 2 ：
对于可变对价在确认计量时获取了可靠的估计，例如返利的比例进行账务处理，但由于该对价又与应付客户对价有关，请教陈版主，这个时候既适用可变对价又适用应付客户对价，如何考虑该情况？
望陈版主指导！

回答人：chenyiwei
1 、根据《监管规则适用指引——会计类第 2 号》之“2-5 销售返利的会计处理”：
企业应当基于返利的形式和合同条款的约定，考虑相关条款安排是否会导致企业未来需要向客户提供可明确区分的商品或服务，在此基础上判断相关返利属于可变对价还是提供给客户的重大权利。一般而言，对基于客户采购情况等给予的现金返利，企业应当按照可变对价原则进行会计处理；对基于客户一定采购数量的实物返利或仅适用于未来采购的价格折扣，企业应当按照附有额外购买选择权的销售进行会计处理，评估该返利是否构成一项重大权利，以确定是否将其作为单项履约义务并分摊交易对价。
因此，现金返利确认为金融负债；抵扣权利作为额外购买选择权处理，一般是确认为预计负债。因为约定的折扣结算方式是抵后续采购款而不是额外交付实物，所以不是合同负债。
2 、应付客户对价的目的不是为了从该客户取得可识别商品或服务的，其会计处理也是冲减收入，事实上和可变对价差异不大。

提问人：Ryan_q 时间：2022-12-02 20:33:17
@chenyiwei，陈版主，现金返利确认为金融负债；抵扣权利作为额外购买选择权处理，一般是确认为预计负债。因为约定的折扣结算方式是抵后续采购款而不是额外交付实物，所以不是合同负债。
例如：一家餐厅在客户吃完饭后送了一个消费券，下次继续消费的时候可以使用该优惠券抵消支付金额。
上述案例与本帖的给予折扣后未来拿货时抵消应收账款类似，消费券也是未来的抵扣权利，处理上消费券拆分确认合同负债，未来使用确认收入，两者有何区别？
另外，预计负债是否可以列报为其他流动负债更合理？
望陈版主指导！

回答人：chenyiwei
经考虑，这种情况作为合同负债也可以接受，并不一定需要明确该抵扣券是交付何种特定的商品或服务，以及交付的数量，也可以是仅抵减未来的部分交易款项。